臺灣高雄地方法院刑事裁定　　　　　　　　　　　　九十一年度交聲字第二七八號
　　原處分機關　交通部公路總局高雄區監理所
　　異　議　人　甲○○
右列受處分人因違反道路交通管理處罰條例案件，對於交通部公路局高雄區監理所九
十一年四月九日所為之處分（原處分：高監五字裁第八○─ＮＯＯ六六一二號），聲
明異議，本院裁定如左：
    主  文
異議駁回。
    理  由
一、異議意旨略以：異議人甲○○於民國九十一年三月十一日晚上至高雄縣林園鄉○
    ○○○路徑不熟致誤闖高雄縣林園鄉○○○路之單行道，經警攔查後掣發罰單。
    惟因異議人係至高雄縣林園鄉○○○路七十巷口轉出，而該巷口並無任何標誌通
    告駕駛人該路段係單行道，且異議人上開所轉出之巷口，距單行道之入口有三、
    四百公尺之遙，在不知情行駛路段為單行道之情形下，經警告發，實感不服，故
    而提起本件聲明異議，請求撤銷原處分云云。
二、按汽車駕駛人，爭道行駛有不按遵行之方向行駛者，處新臺幣六百元以上、一千
    八百元以下罰鍰，道路交通管理處罰條例第四十五條第一款定有明文。再人民違
    反法律上之義務而應受行政罰之處罰，法律無特別規定時，雖不以出於故意為必
    要，仍須以過失為其責任條例，但應受行政罰之行為，僅須違反禁止規定或作為
    義務，而不以發生損害或危險為其要件者，推定為有過失，於行為人不能舉證證
    明自己無過失時，即應受處罰，司法院大法官著有釋字第二七五號解釋足資參照
    。
三、本件異議人於九十一年三月十一日二十一時三十分許，因駕車行駛在高雄縣林園
    鄉○○○路路段所設置之單行道，未按遵行方向行駛，經高雄縣警察局林園分局
    據上開事實掣發舉發違反道路交通管理事件通知單（下稱違規通知單），嗣異議
    人於同年三月十九日提出申請，經該分局再行查證後，認異議人係由林園北路開
    端之禁行路口行駛進入，經員警發現攔查依法舉發，原處分機關始行裁罰等情，
    此有ＮＯＯ六六一二號違規告發單、原處分機關裁決書、申請書及高雄縣警察局
    林園分局高林警裁字第○九一○○○八八一六號書函各一份在卷可稽，故上開事
    實堪予認定。
四、異議理由固以前揭情詞置辯，惟其既有違反禁止規定之事實，參諸前開說明，自
    應認其主觀上具過失之責任條件。雖異議人提出高雄縣林園鄉○○○路七十巷口
    之照片，欲佐其行駛方向中，確無單行道標誌之設置，致有誤闖單行道事件云云
    。惟按依道路交通管理處罰條例第九十二條授權主管機關制訂之道路交通標誌標
    線號誌設置規則（其位階屬法規命令）第二條明定，標誌、標線、號誌之設置目
    的，在於提供車輛駕駛人及行人有關道路路況之警告、禁制、指示等資訊，以便
    利行旅及促進交通安全。然依異議人所提供之照片二幀所拍攝之畫面中，業已證
    明高雄縣林園鄉○○○路七十巷口處劃設有雙白線之路面邊線，此觀諸卷附之照
    片至明。次按標線用以管制交通，係表示警告、禁制、指示之標識，以線條、圖
    形、標字或其他導向裝置劃設於路面或其他設施上；標線依其劃設方式分為（一
    ）縱向標線：依遵循路線或行車方向劃設者。路面邊線，用以指示路肩或路面外
    側邊緣之界線。其線型為白實線，線寬為十五至二十公分，整段設置。但交岔路
    口及劃設有禁止停車線或禁止臨時停車線處得免設之，道路交通標誌標線號誌設
    置規則第一百四十六條、第一百四十七條第一款及第一百八十三條第一項分別定
    有明文。而本件異議人主張該巷口並無設置單行道標誌云云，自可依上開規定藉
    道路標線所彰顯之意義，辨別其行車應遵行之方向，然細察卷附異議人違規路段
    既有劃設雙白線之路面邊線，並無任何之行車分向線，足證其應知其行駛路段係
    屬單行道之事實，而林園鄉○○○路既屬單行道，且屬異議人於行車時可依該處
    之雙白線路面邊線判斷，則本其注意義務，自應於駛入該路段之際，詳細觀察單
    行道可通行之方向為何方，始可謂無過失可言。然依卷附照片所示，該路段之汽
    車行駛方向均屬一致，此際異議人自難諉為不知單行道可通行之方向為何處，乃
    其竟置若罔顧，仍朝與他車不同之方向，逆向沿已劃設單行道路面邊線之路段行
    駛，故其至少有過失程度以上之主觀歸責因素，灼然至明。故異議意旨猶執陳詞
    ，空言指摘係因主管道路標誌設置之機關未樹立單行道標誌，致本件違規事實，
    並非主觀上有可歸責之理由，請求本院撤銷原處分云云，殊屬無據。原處分機關
    據此依首揭規定，裁處異議人新臺幣九百元罰鍰，並無不當。故本件異議為無理
    由，應予駁回。
三、據上論斷，應依道路交通案件處理法第十九條，裁定如主文。
中      華      民      國      九十一      年     五    月   二十二    日
                                臺灣高雄地方法院交通法庭
                                      法  官    李代昌
右正本證明與原本無異。
如不服本裁定應於送達後五日內向本院提出抗告狀。
                                      書記官    吳月華
中      華      民      國      九十一      年     五    月   二十二    日
